【裁判字號】    90,勞訴,14
【裁判日期】    901126
【裁判案由】    給付工資等
【裁判全文】
臺灣臺北地方法院民事判決  九十年度勞訴字第一四號
    原      告    乙○
    被      告    台灣寰球多媒體股份有限公司
    法定代理人    甲○○
右當事人間給付工資等事件，本院判決如左：
    主    文
原告之訴及假執行之聲請均駁回。
訴訟費用由原告負擔。
    事    實
甲、原告方面：
壹、聲明：
一、被告應給原告新台幣（下同）一百零三萬五千三百七十五元暨自起訴狀繕本送達
    翌日即民國八十九年十二月二十一日起至清償日止，按年息百分之五計算之利息
    。
二、願供擔保聲請宣告假執行。
貳、陳述：
一、原告自八十六年五月十六日起即服務於環視多媒體股份有限公司（下稱環視公司
    ），任其管理部行政中心副理一職，其後因環視公司之一切權利義務於八十九年
    九月一日率由被告公司所概括承受，且於其時被告並同意以原告在環視公司任職
    所具有之工作年資均應予計算之勞動條件下，約定每月薪資為九萬六千七百五十
    元，聘請原告續擔任原職，原告遂慨然應允，以為公司前途續獻棉薄，而擔任該
    副理一職以來，莫不敬業為守，戮力以赴。詎於八十九年十月三十日，原告突遭
    被告以不實之由而公告解僱。按被告稱解僱原告之由乃為原告未經簽核即擅自對
    第三人中華電視公司行文，且對被告交辦事項未盡執行，又事後避不見面致造成
    被告困擾，故其即據勞動基準法第十二條第一項第四款之規定而逕為終止雙方之
    勞動契約，惟觀其所論顯與事實不符：
（一）被告稱原告擅自行文中華電視公司一節純屬虛偽：
      因行文一事，非原告一人所得擅行，且原告僅係依被告所代為擬文，未進而向
      外行文，有被告公司新聞部主任即證人張容彰可資為證，況設若原告困有未經
      簽核即對外行文之舉，則被告又何以特為函文原告等公司員工，就向中華電視
      公司洽租辦公室及攝影棚事宜委由被告公司副總經理黃燿德追蹤處理，由此可
      見欲向中華電視公司洽租一事乃係被告之所明知，並交辦所屬為進行，惟其事
      後卻為達其解僱原告之目的，而反果為因，構陷原告。
（二）被告所指原告遭逕行解僱之由其一即原告就交辦事項未盡執行，然究其實，被
      告不僅無法指陳其所謂交辦事項究屬何者？且對原告如何未盡執行事實之證述
      亦付之闕如，唯一可明者即被告所指控之事實乃係其所杜撰。
（三）據原告與被告間之任職承諾書可知，兩造間之勞動契約截至八十九年十月三十
      日止僅二月，而該二個月期間原告向依規定按時上、下班，並無矌職情事，縱
      令或有曾請假共一天半之時間（即八十九年十月二十六日下午與同年月二十七
      日全天）亦已依規定辦理，卻即受被告公告解僱，此實難謂原告有避不見面之
      可能，更遑論致生被告公司之困擾至明。
二、原告既無違反勞動契約或違反工作規則情節重大之情形，則被告自不得不經預告
    即終止雙方契約，惟其漠視法明文而為之，已違法而不待言。是以原告自得請求
    如後款項共一百零三萬五千三百七十五元：
（一）依勞動基準法第十一條、第十六條、第一項第三款及第三項及第十七條之規定
      ，原告得依其服務年資（即三年五月又十五天）向被告請求預告期間之工資九
      萬六千七百五十元，及其資遣費三十三萬八千六百二十五元。
（二）被告違法解僱原告，並將該違法不實之訊以張貼公告之方式盡令週知原告係遭
      其逕為解僱，其舉不僅顯已有違兩造間之僱用契約，且對原告名譽與人格已造
      成嚴重之侵害，是以無論依民法第一百九十五條第一項或同法第二百二十七條
      之一準用同法第一百九十五條第一項規定，原告均得就請求被告賠償六十萬元
      以為慰撫而平弭原告所受損害。
參、證據：提出任職承諾書影本一份、被告公司公告影本一份、被告公司函影本一份
    言詞辯論筆錄節本影本七份等件為證。並聲請訊問證人王憶如、虞舜文、邱文風
    張容彰。
乙、被告方面：
壹、聲明：
一、原告之訴及其假執行之聲請均駁回。
二、如受不利判決，被告願供擔保請准免為假執行。
貳、陳述：
一、被告終止與原告間之僱用契約係因原告於試用期間未經主管單位簽核擅自對外行
    文、對主管所交辦之事項拒不執行及未依請假規定辦理請假手續等事由，評定原
    告試用不合格而終止僱用契約，故被告所為於法並無不合。
二、原告未經主管單位簽核擅自對外行文：
（一）凡任何公司或機關以該公司或機關之名義對外行文均需事先經主管單位簽核，
      原告身為被告公司之行政部副理對於上述對外行文之規定知之甚詳，原告擅行
      發文之署名為「台灣寰球多媒體股份有限公司董事長甲○○」，可見原告自始
      即知道因該函對被告而言頗為重要，故須蓋上被告公司大小章後始得發出，而
      原告無視被告公司之規定於八十九年十月間未經被告公司主管單位事先簽核，
      擅自對中華電視公司發出具要約性質之信函，表示被告欲向中華電視公司承租
      辦公室及攝影棚。此業經鈞院函詢中華電視公司可證。依該函說明可知，原告
      曾於八十九年十月十三日打電話到華視表示租用攝影棚及辦公室之事，又於八
      十九年十月二十四日傳真華視再次表達欲向其承租辦公室及攝影棚事。
（二）原告雖辯稱所發予中華電視公司之公文並非其親擬亦非其親自傳真，惟此與原
      告親自發文並無二致，蓋依證人邱文風、虞舜雯及張容彰之證詞可知，原告自
      始至終均知悉對中華電視公司行文一事，證人張容彰並於九十年八月六日開庭
      時證稱，因原告為本件承辦人，故將原告之姓名及聯絡電話註明於被證六號函
      之上，而原告亦知悉此點，且無反對之表示，嗣後即由職員王憶如傳真予中華
      電視公司。故該文縱非原告所親擬或親自傳真，惟原告既同意署名於該文之上
      ，亦即同意發出該文，王憶如僅係代原告及張容彰發出該文，該文與原告自行
      發出無異，故原告對擅自發文一事仍應負責。
（三）國內經營有線電視台不易除少數幾家電視台有盈餘外，其餘大多處於虧損或勉
      強維持收支平衡之狀態，被告經營環球電視台亦已付出相當大之成本，對於每
      筆支出無不詳加考慮計算，依原告起訴狀所提對中華電視公司擅發之文，其上
      所述被告擬向中華電視公司承租之辦公司及攝影棚共計三百零五坪，以一坪租
      金二千元計算，每月租金高達六十一萬元，較之環球電視台現址之租金尚多出
      數萬元，對於每月需支付如此高額之租金，被告認為此案應該審慎處理，而由
      原告處理並不妥當，故另外指定黃燿德專案處理，惟原告仍無視被告公司之指
      示及公司之行文程序，事先未經主管單位簽核，即擅自對中華電視公司發出具
      有要約之意思表示之文，原告之行為已嚴重影響被告公司之運作及紀律。
三、原告拒絕執行行政總監朱清貴指示辦理裁撤中南部駐單位相關事宜，未盡執行職
    務義務：
    被告因董事長政務繁忙，事務大多委由他人代為處理，證人朱清貴為其中之一，
    被告公司於八十九年九月、十月籌備、成立之初，公司業務尚未完全上軌道，故
    朱清貴當時擔任母公司全民電通公司間之聯絡窗口，負責聯繫傳達母公司及被告
    公司董事長之決策，故朱清貴傳達被告公司裁撤中南部駐外單位之決議予原告，
    並要求原告執行時，原告自應遵守。依公司法第二百零八條第三項後段規定，朱
    清貴自有代董事長處理被告公司事務之權限，故朱清貴實際上係被告之主管，其
    仍得以董事長代理人之身分指示原告執行被告公司事務。朱清貴於八十九年十月
    二十四日要求原告辦理裁撤中南部駐外單位事宜時，原告託詞並無公文，而當朱
    清貴表明其係以執行董事之身分要求原告辦理時，原告又推說並無經費，朱清貴
    告知其可提出裁撤計畫並申請核發經費，惟原告並未提出。如朱清貴並無權限指
    示原告，原告應會據理力爭，質疑朱清貴之權限，惟其並未如此為之，僅託說無
    經費而拒不執行，故原告係明知朱清貴有權向其下達指示。原告除有正當理由外
    ，即應立即執行該指示，而原告明知朱清貴有權下達指示，拒不執行，有未盡職
    務之行為。
四、原告未依被告公司請假規定，辦理請假手續：
    惟查被告公司執行董事朱清貴於八十九年十月二十四日指示原告於十月底前完成
    裁撤中南部駐外單位事，因原告抗拒執行，故特於十月二十六日前往被告公司溝
    通，但卻不見原告蹤影，且並無任何人知悉原告之去處，連人事單位亦不知曉，
    使朱清貴苦苦等候而不見原告。雖原告於其民事言詞辯論意旨狀中提出之請假單
    ，但經被告詢問其上簽名之職務代理人晏若仁，其表示該職務代理人欄係其於二
    十七日補簽，故原告並無於請假當時即覓妥職務代理人。十月二十七日原告亦未
    到被告公司上班，且亦未覓妥職務代理人處理其事務。
五、原告原任職於環視公司之年資，不應併計：
    原告稱環視公司之一切權利義務於八十九年九月一日率由被告公司所概括承受，
    且於其時被告並同意以原告在環視公司任職所具有之工作年資均應予併計之勞動
    條件下，聘請原告續擔原職云云，惟查，此一「資產」及「人員」之概括承受並
    未依公司法第一百八十五條第一項第三款規定經環視公司及被告公司股東會以絕
    對多數之特別決議通過，故此概括承受並不生效，且被告公司股東會以超過已發
    行股份總數三分之二以上股東出席股東臨時會，決議僅被告公司「試用合格員工
    才承認年資併計，其餘不予承認」，故原告以往在環視公司年資之承認乙節，對
    被告並無拘束力。
六、被告係因原告試用不合格將其解職，自無須事先預告，故亦毋須給付原告預告期
    間薪資：
    依原告所提其任職承諾書（詳見原告起訴狀所提證一）第一條：「本人同意公司
    依工作特性，在不違背契約誠信原則下，約定合理試用期之規定，並遵守公司一
    切規章。在試用期間，如經單位主管評核表現不及格或不適任時，本人願於接到
    人事室通知後，無條件自請離職，除應支領薪資之外，不另要求任何費用，絕無
    異議。」此為原告初始至被告公司任職時即已得知並且同意之約定，故原告於臨
    訟之際卻又辯稱其與被告間並無試用期間之約定云云，實與事實不符，不足採信
    。於現今實務運作中，勞資雙方約定之合理試用期間通常為三個月左右，而被告
    公司工作規則第九條即規定：「本公司新進員工，除特殊情形經核准另定試用期
    間外，一律須經適用三個月。經考核不合格者，即停止僱用，並依照勞基法相關
    規定辦理。」準此，如被告公司新進員工於三個月試用期間內經考核不合格，被
    告即可立即停止僱用，毋須事先預告。
七、被告無需給付原告任何資遣費：
    原告僅於被告公司任職一個月（即八十九年十月份）且此期間屬於試用期間，性
    質上原告屬被告公司之「契約勞工」，被告於原告試用期間內以原告試用不合格
    將其解雇，自屬合法，且依法被告無須給付原告任何資遣費。退萬步言，縱使被
    告解聘原告並不合於勞基法之規定惟原告並未主張兩造間之僱傭關係仍然存在，
    且向原告請求資遣費之給付，故原告亦同意兩造間之僱傭關係確於八十九年十月
    三十日終止。準此，縱使被告解雇原告為不合法，被告亦無須向原告為任何給付
    ，蓋被告與原告係於原告之試用期間中終止僱傭契約，而勞動基準法並未規定於
    試用期間終止僱傭契約須經預告期間或須給付資遣費，故原告請求被告給付預告
    期間之薪資及資遣費等，於法無據。如原告認為其於試用期間遭解職得請求給付
    資遣費，自應提出明確之請求權依據。又縱使被告對原告應為任何給付，被告僅
    須給付原告八千零六十二元五角之資遣費，或至多僅須給付一萬六千一百二十五
    元，而非原告所主張之一百零三萬五千三百七十五元：被告毋須給付原告預告期
    間薪資及資遣費，已如前述，又縱使被告應給付原告資遣費，因原告於環視公司
    任職之年資無須併計，而實際上原告僅於被告公司任職一個月（即八十九年十月
    份），原告離職時每月之薪資為九萬六千七百五十元，依勞基法第十七條計算資
    遣費之規定，原告僅得請求被告給付其離職時一個月薪資之十二分之一，即八千
    零六十二元五角。又縱使依原告起訴狀所提證一任職承諾書所載，原告係自八十
    九年九月一日起任職被告公司，惟原告亦僅於被告公司工作二個月，依上開勞基
    法規定，原告至多僅得請求被告給付其離職時一個月薪資之十二分之二，即一萬
    六千一百二十五元。
八、被告無須給付原告任何慰撫金：
    原告於其起訴狀中稱，被告將其公告解職，侵害其名譽與人格故依民法第一百九
    十五條第一項或同法第二百二十七條之一準用同法第一百九十五條第一項之規定
    ，請求被告賠償六十萬元以為慰撫云云，惟被告所請實無理由：
（一）按民法第一百九十五條第一項為侵權行為類型之一侵權行為係一事實行為，而
      被告係屬公司法人，無法為任何事實行為，當然亦無法為原告所指述之侵權行
      為，是以，原告應先具體敘明並舉證證明：被告或被告之何受僱人究於何時？
      何地？以何故意或過失之行為侵害原告之何種權利？及其間有何因果關係？否
      則憑空臆測，空言主張被告應負侵權行為責任云云，其主張自非可採。
（二）再者，公司將試用不合格之勞工公告解職應為該勞工所得預見，此亦為社會常
      態，對於該被解職之勞工而言，並無任何侵害其名譽之情事可言。況且，細觀
      該公告之內容，被告係於該公告中說明，原告「未經簽核，擅對中華電視公司
      行文及對所交辦事項未盡執行」，故於即日起終止勞動契約。被告係基於留存
      於公司之書面資料、執行董事朱清貴之證詞，及原告實際上確實未進行中南部
      裁撤事宜等事實，於該公告中說明將原告解雇之理由，並無侵害原告之名譽或
      人格可言，更何況證人張容彰亦證實原告擅自向中華電視公司發文之事，此點
      並非被告所虛構，故原告向被告請求侵權行為損害賠償，實無理由。
（三）又原告依民法第二百二十七條之一準用同法第一百九十五條第一項之規定向被
      告請求慰撫金云云，亦於法不合。蓋民法第二百二十七條之一之前提為，債務
      人有債務不履行之情事，致債權人之人格權受侵害時，始準用同法第一百九十
      五條之規定，負損害賠償責任。而依被告公司工作規則第九條規定：「本公司
      新進員工，除特殊情形經核准另定試用期間外，一律須經適用三個月。經考核
      不合格者，即停止僱用，並依照勞基法相關規定辦理。」原告所簽署之任職承
      諾書亦有試用期間之約定，而工作規則及任職承諾書均係被告與原告間之僱傭
      契約內容之一，被告既依原告之種種工作表現評定原告試用不合格，並依被告
      與原告間之約定（即任職承諾書與工作規則）停止僱用原告，即無債務不履行
      之理，則原告當然無從依民法第二百二十七條之一準用同法第一百九十五條第
      一項之規定，向被告請求慰撫金。
丙、本院依職權向中華電視公司函詢被告公司承租攝影棚事。
    理    由
壹、程序部分：
一、本件原告於八十九年十二月十四日起訴狀係以：被告違法解僱而依勞動基準法第
    十一條、第十六條第一項第三款及第十七條規定請求資遣費三十三萬八千六百二
    十五元、並依僱佣契約請求被告給付八十九年十月份薪資九萬六千七百五十元、
    民法第一百九十五條第一項、第二百二十七條之一規定請求被告賠償原告名譽與
    人格之損害之非財產損害賠償六十萬元，合計一百十三萬二千一百二十五元與起
    訴狀繕本送達翌日起至清償日止按年息百分之五計算之利息；嗣於九十年七月十
    七日具狀陳明：被告已於事後全數補付積欠之八十九年十月份薪資九萬六千七百
    五十元，爰減縮請求被告給付金額為一百零三萬五千三百七十五元及自起訴狀繕
    本送達翌日起至清償日止按年息百分之五計算之利息等情，此合於民事訴訟法第
    二百五十五條第一項第三款規定。
二、按不變更訴訟標的，而補充或更正法律上之陳述，非為訴訟之變更或追加；又訴
    狀送達後，原告不得將原訴變或追加他訴，但請求之基礎事實同一者，不在此限
    ，民事訴訟法第二百五十六條、第二百五十五條第一項第二款定有明文；是原告
    請求之基礎事實同一，縱於訴狀送達後，原告仍得將原訴變更或追加他訴，所謂
    請求之基礎事實同一，係指變更或追加之訴與原訴之主要爭點有其共同性，各請
    求利益之主張在社會生活上可認為同一或關連，而就原請求之訴訟及證據資料，
    於審理繼續進行在相當程度範圍內具有同一性或一體性，得基於後請求之審理予
    以利用，俾先後兩請求在同一程序得加以解決，避免重複審理，進而為統一解決
    紛爭者，即屬之，最高法院九十年度台抗字第二號判決著有明文。
三、本件原告據勞動基準法第十一條、第十六條第一項第三款及第十七條規定請求給
    付資遣費，然該法第十一條係以雇主非有停業或轉讓或虧損或業務緊縮等事由時
    不得預告終止勞動契約、同法第十六條第一項第三款雇主依第十一條終止勞動契
    約之預告期間規定、同法第十七條以雇主依前條終止勞動契約者發給資遣費標準
    而規定之，而原告起訴之事實是以被告非法解僱原告為據，上開條文非關於雇主
    非法解僱之規範，原告引據之法條與其所述事實並非相符；嗣原告於訴訟進行中
    陳明：原告就被告有重大侮辱行為、原告有悖勞動契約與勞工法令致其受損害，
    原告就本事件所為之起訴行為，應即視為已有終止兩造間勞動契約之意思表示，
    依勞動基準法第十四條第一項第二款、第六款、第四項、第十七條規定請求支付
    被告資遣費等語；原告雖未引據正確法條，然其於起訴事實已表示被告係違法解
    僱，故其嗣引據勞動基準法第十四條第一項第六款雇主違反勞動契約或勞工法令
    致有損害勞工權益之虞之規定，並未變更訴訟標的，要為補充原告之法律上陳述
    ；至於其主張被告對原告有重大侮辱行為一節，因原告原於起訴狀依民法第一百
    九十五條、第二百二十七條之一請求，嗣於訴狀送達後再陳明依勞動基準法第十
    四條第一項第二款規定請求，核其內容與起訴狀內基於民法第一百九十五條、第
    二百二十七條之一之請求賠償名譽之非財產損害之依據不同，應屬訴之追加，惟
    後者所訴內容，與原起訴之爭點有一體性，依前揭判決意旨，應認前後之請求基
    礎事實同一，本院併為審理。
貳、得心證之理由：
一、本件原告起訴主張：其自八十六年五月十六日起務於環視公司，任管理部行政中
    心副理，後因該公司一切權利義務於八十九年九月一日率由被告公司概括承受，
    且原告同意原在環視公司所具有之工作年資應予併計之勞動條件下，被告聘請原
    告續擔任原職，不料被告於八十九年十月三十日以原告未經簽核擅對中華電視公
    司行文及所交辦事項未盡執行為由解僱原告，被告此舉違反勞動契約或勞工法令
    ，且有債務不履行，對原告名譽與人格嚴重侵害，依勞動基準法第十一條、第十
    六條第一項第三款、第十七條及第十四條第一項第二款、第四款、第四項、第十
    七條規定請求資遣費三十三萬八千六百二十五元，與民法第一百九十五條第一項
    、第二百二十七條之一規定請求被告付慰撫金六十萬元，上開二項請求合計一百
    零三萬五千三百七十五元及遲延利息等語。被告則以：被告終止與原告間之僱佣
    契約係因原告於試用期間未經公司主管單位簽核擅自對外行文、對被告交辦辦理
    裁撤中南部駐外單位相關事未盡執行義務及未依公司請假規定辦理請假手續，而
    公告解僱原告，被告所為於法並無不合，原告之請求無據等語，資為抗辯。
二、原告主張被告以其未經簽核自行文中華電視公司而公告終止雙方勞動契約之事實
    ，業據原告提出被告公司八十九年十月十八日以董事長甲○○署名致中華電視公
    司函件影本、原告任職承諾書及被告公司八十九年十月三十日公告影本等件為據
    ，被告不否認因原告擅行發文及對交辦事項未盡執行而終止雙方勞動契約，並補
    稱原告未按請假規定請假等語，是本件應酌者為被告解僱原告，是否違法勞動契
    約或勞工法令。
三、查被告指原告擅發公文予中華電視公司內容為：「主旨：本公司擬承租貴公司辦
    公室空間及攝影棚案，請函覆。說明：壹、本公司因業務需求，預定搬離信義路
    五段現址，尋找新空間繼續營業，今得知貴公司有足夠區堿空間可予外租，現提
    出需求請評估後答覆為荷。貳、擬承租區域空間需求  一、行政辦公室空間需求
    約二百二十坪。二、新聞攝影棚及座談性攝影棚各一間。參、敬請貴公司近日內
    函覆配合之可行性。本公司案相關規劃聯絡人  管理部乙○副理  台灣寰球多媒
    體股份有限公司  董事長  甲○○」等語，依其文義僅係表示被告公司欲承租中
    華電視公司之空間及所需坪數，對租賃契約要素租金並無明示，且係表示「擬承
    租」，仍待出租人表示後才由被告公司決定是否承租，故該公文應係要約引誘，
    不至使被告公司受要約意思表示之拘束；再依中華電視公司答覆本院函詢被告公
    司承租攝影棚事稱：被告公司於八十九年十月十三日由乙○副理打電話表示希望
    租用影棚及辦公室、八十九年十月十八日被告公司張容彰主任拜會華視副經經理
    徐璐並表示華視無空餘辦公室及攝影棚可供出租、張容彰並表明往後雙方往來僅
    以他為代表、原告於八十九年十月二十四傳真擬向華租用辦公室及攝影棚之文稿
    給華視教學部副主任劉信吾經後者告知以張容彰為代表等語，亦可知原告以電話
    及傳真機洽詢係接洽承租事，以其為被告公司行政副理職銜為之，應屬相當，而
    中華電視公司亦表示無空餘辦公室及攝影可供出租，對被告公司無何損失可言；
    再依證人邱文風、虞舜文均到場證述，系爭之公文係董事長甲○○之子即時任被
    告公司新聞主任張容彰主導，證人張容彰證述：「我任新聞部主任，原告當時是
    在工程部當行政副理，也管工程部的事，當時環球的原址，不能續租攝影棚，我
    就向華視談是否有一場地可以租借，我們只是私底上的拜訪....  我及原告及另
    一人，就研擬須多大坪數，原告打了一份函給我，我覺得函太正式了，我們只是
    要求華視給我們壹個攝影棚，我就告訴原告回去修改，不必這麼正式，隔天原告
    又弄了一個函，我就告訴原告，函只要寫上我的名字，因為原告也是承辦人，也
    有寫原告名字....  附件一（被告指原告擅發之公文）太正式，我沒有傳真這一
    份，原告有沒有傳真附件一，我就不清楚，原告的職階應該比我高。」等語，基
    此可知，原告之發文並非其個人意思，尚包括張容彰主任對公司空間不足欲向中
    華電視公司承租之認知，僅因所擬函文正式而要更改，被告公司並無明文規定對
    外行文須經主管單位之簽核，而董事長甲○○係甫為接事，有無授權行政總監為
    新公司之最高主管，被告亦無提出何項派令等之授權，原告之發行該公文，以其
    為行政副理職權，無何過當之處。
四、被告以原告未執行裁撤被告中南部中心認有未盡執行職務事，被告僅以朱清貴證
    述其以執行董事指示原告辦理為據，但裁撤單位，包括人事、場地、設備及財產
    處分等，無一不涉及被告公司法律義務履行及權利行使，被告公司決定為之，自
    須有書面文件為憑，如董事會等決議，惟被告並未提出何項文件，僅以執行董事
    朱清貴口頭要求原告辦理，如原告按其意旨辦理，其以何為憑，同僚憑何遵守，
    被告公司會否事後質疑原告是否擅權，均有疑問，且裁撤分支機構比之前述擬承
    租攝影棚等猶為重大，被告公司不出具任何決議公文，據此要求原告履行，顯屬
    不當；又被告認原告未經請假，僅以事後補假辦理，可見未覓妥職務代理人為據
    ，然被告公司當時總經理職出缺，原告之主管何人，被告並未提出明確之書面依
    據，僅稱執行董事朱清貴管理由其蓋章即可，但被告係指述原告於八十九年十月
    二十六日未請假，而於次日請他人補簽職務代理人，然朱清貴是否原告之直接主
    管，未據被告提出證明，原告未於事前請假，如能於事後補請，於事後觀之，未
    造成被告公司嚴重損害，不足認此係原告須因此受解僱以終結職務之處分，況被
    告以原告為試用人員，要求原告以盡試用人員之義務，但復以未盡主管表率，所
    要求原告者不盡一貫，被告以此為終止原因，亦屬不當。
五、基前所述，被告對原告之終止勞動契約理由並不充足，有違反勞動契約情形；惟
    原告據為請求被告給付資遣費依據為勞動基準法第十一條、第十六條第一項第三
    款及第十七條與勞動基準法第十四條第二款、第六款、第四款及第十七條規定，
    然該法第十一條係以雇主歇業或轉讓時或虧損、或業務緊縮時、或不可抗力暫停
    工作在一個月以上時、或業務性質變有減少勞工之必要又無適當工作可供安置時
    、或勞工對於所擔任之工作確不能勝任時等情，同法第十六條則以雇主依第十一
    條規定終止勞動契約，第十七條則規定依前條即第十六條規定發給資遣費之標準
    ，此等規定與原告主張被告違法解僱及重大侮辱行為無涉，原告補充法律上陳述
    依同法第十四條第一項第六款、第四項、第十七條規定請求被告給付資遣費，惟
    前開勞動基準法第十四條第二項勞工依前項第六款規定終止契約者應自知悉其情
    形之日起三十日內為之規定，基此規定，原告應於其知悉被告有違反勞動契約情
    形時起，於三十日內為之，逾此三十日即生失權效果，應不得向雇主為終止契約
    之表示。經查，被告係於八十九年十月三十日以勞動基準法第十二條第四款規定
    終止與原告之勞動契約，而原告於八十九年十二月十四日向本院起訴，原告並未
    提出按上開規定於三十日書面終止契約之證，其於起訴狀則表明：「遽料於八十
    九年十月三十日，原告竟突遭被告以不實之由而公告解僱」等語，依其所述，應
    認原告於八十九年十月三十日該公告張貼時，原告已知悉被告有違反勞動契約之
    情，而原告嗣於訴狀中陳明以起訴狀代表終止契約，此已逾勞動基準法第十四條
    第二項限定勞工於三十日內終契約之規定，原告因逾此三十日期間期，已生失權
    效果，其主張依此請求資遣費，原告據此為請求，與法律規定不合。
六、原告雖主張：勞動基準法第十四條第一項第六款以雇主違反勞動契約致損害勞工
    權益之「虞」而，其旨乃社會法律關係拖滯未明，而本件被告違法解僱以造成實
    際損害，嚴重性已超過損害勞工權益之「虞」，勞工基此所生請求權行使期間，
    自當回歸民法時效規定，而不應侷限於三十日之限，否則未於法益之保護未盡平
    衡，亦與法理有悖等情；按上開條文為勞工主張勞動契約終止權之期間限制，依
    其性質係屬除斥期間，除斥期間係指預定權利行使之存續期間，與消滅時效同為
    影響權利存續或行使之制度，然除斥期間乃在維持繼續存在的原秩序，其適用客
    體為形成權，消滅時效乃在維持新建立之秩序，其適用客體為請求權，又除斥期
    間經過後，權利當然消滅，當事人縱不援用，法院亦應依職權加以調查，消滅時
    效則非經當事人援用，法院不得依職權以之作為裁判資料，兩者立法目的明顯不
    同，法律既以勞動基準法第十四條第二項規定限制勞工應於知悉雇主違反勞動契
    約後三十日內為之，寓有迅速確定雙方之勞動契約權利義務關係，當不能以原告
    併為主張勞動基準法第十四條第一項第二款規定，即認適用同條項第六款規定而
    無須受此三十日期間之限制；本件原告既不符勞動基準法第十四條第二項終止契
    約應於三十日內為之規定，是其請求被告給付資遣費，並無依據。
七、原告據勞動基準法第十四條第一項第二款、民法第一百九十五條、第二百二十七
    條之一規定，以被告解僱原告有重大侮辱行為而侵害原告之名譽及人格，請求資
    遣費及非財產損害賠償；然雇主解僱勞工是為企業自主權之一環，對勞工言，應
    爭執者係雇主所為是否適當，有無權利濫用，有無違反誠信原則，勞工被解僱，
    以社會評價言並不致使人名譽有嚴重之折辱、羞愧而致不能忍受；本件被告雖以
    不當原因終止雙方之勞動契約，然其終止契約應認係雇主內部管理範圍內一環，
    有權利濫用之實，並無侮辱原告之情，故而原告依上開規定請求被告給付資遣費
    及非財產上損害賠償，尚屬無據。
八、綜上所述，原告主張被告以其擅行發布公文及未盡職務而終止雙方間之勞動契約
    ，被告之終止契約並非正當，原告主張固非無據，然原告據以請求依勞動基準法
    第十四條第一項第二款雇主重大侮辱行為規定，並不成立，同法第十四條第一項
    第六款雇主違反勞動契約勞工不經預告終止契約規定，因同條第二項限定於知悉
    雇主違反行為後三十日內為之，原告已為逾期，而生終止契約之失權效果，是亦
    不能據此請求資遣費，又因雇主公告勞工違反勞動契約解僱勞工是為雇主經營自
    主權權能，應僅生有權利濫用問題，本件被告終止原告之僱佣契約雖非正當，但
    依社會評價並不至使原告之名譽受損，原告基於侵權行為請求名譽受損之非財產
    損害賠償，亦非有據，不應准許。原告之訴既已駁回，其假執行之聲請失所依據
    ，一併駁回。
九、據上論結：本件原告之訴為無理由，依民事訴訟法第七十八條，判決如主文。
中      華      民      國    九十      年    十一    月      二十六    日
                                             勞工法庭法      官  李維心
右為正本係照原本作成
如對本判決上訴，須於判決送達後廿日內向本院提出上訴狀
中      華      民      國    九十      年    十一    月      二十六    日
~B法院書記官  林梅珍


司法院資訊處製作；財團法人民間司法改革基金會備份。
